臺灣宜蘭地方法院民事裁定　　　　　　　　 99年度破字第1號
聲　請　人　弘穩工程有限公司
法定代理人　王智弘
上列聲請人聲請破產事件，本院裁定如下：
    主  文
聲請駁回。
聲請程序費用新台幣貳仟元由聲請人負擔。
    理  由
一、本件聲請意旨略以：聲請人因經營不善，原希望藉由銀行貸
    款以周轉，未料原物料價格飆漲，及全球性金融風暴，致嚴
    重虧損，入不敷出，陷入無法償債之慘境，而公司原有之資
    產亦陸續遭債權人聲請強制執行，且聲請人已宣告倒閉而無
    法繼續經營。查債務人現今之總負債約為新臺幣（下同）30
    ,217,971元，惟聲請人所餘資產部分，僅有2,124,649元（
    聲請人誤算為2,124,627 元），實已無法清償上述債務，爰
    依法為本件破產宣告之聲請等語。
二、按破產，對債務人不能清償債務者宣告之。在破產宣告前，
    對於債務人之財產有質權、抵押權或留置權者，就其財產有
    別除權。有別除權之債權人，不依破產程序而行使權利。破
    產法第57條、第108 條分別定有明文。而稅捐之徵收，優先
    於普通債權。破產財團成立後，其應納稅捐為財團費用，由
    破產管理人依破產法之規定清償之。亦為100年1月26日修正
    公布之稅捐稽徵法第6條第1 項及第7條所明文。又按債務人
    須無財產可構成破產財團，或其財產不敷清償破產財團費用
    及財團債務，而無從依破產程序清理其債務時，始得以無宣
    告破產之實益，裁定駁回破產宣告之聲請，此觀司法院25年
    院字第1505號解釋自明。準此，債務人之資產已不足清償稅
    捐等優先債權，他債權人更無受償之可能，倘予宣告破產，
    反而須優先支付破產財團之管理、分配所生之費用及破產管
    理人之報酬等財團費用，將使破產財團之財產更形減少，優
    先債權人即稅捐機關之債權減少分配或無從分配，其他債權
    人更無在破產程序受分配之可能，顯與破產制度之本旨不合
    ，尚難認有宣告破產之實益（最高法院98年6 月30日98年度
    第4次民事庭會議決議參照）。
三、經查：
(一)依聲請人所提出債權人清冊顯示，聲請人目前積欠13位債權
    人債務，總債權金額總合計30,217,971元，其中積欠債權人
    財政部台灣省北區國稅局宜蘭縣分局營利事業所得稅列計1,
    597,270元，其中133,384元有法務部行政執行署宜蘭行政執
    行處通知書附卷。惟查：財政部台灣省北區國稅局宜蘭縣分
    局函覆本院聲請人尚欠營利事業所得稅、營業稅、已核定及
    暫行核定稅額共計3,318,684 元（滯納利息另計），此有財
    政部台灣省北區國稅局宜蘭縣分局100年1月25日北區國稅宜
    縣四字第1001000611號函及應納稅額明細表等件在卷可稽（
    見本院卷一第95至107頁）。故聲請人積欠之優先稅捐債權
    已高達3,318,684元。
(二)聲請人陳報之財產，包括未領之債權共計2,124,649 元（原
    列計車牌號碼8629-TN、6375-TN兩部汽車，聲請人主張有設
    定動產抵押權予第三人而予以剔除）。查聲請人之現存資產
    僅有台灣中小企業銀行宜蘭分行之支票存款66元；97年份出
    產之車牌號碼8629-TN及7158-YR兩部汽車（6375-TN 變更為
    7158-YR）、85年份出產之車牌號碼T8-4573汽車乙部，此有
    台灣中小企業銀行宜蘭分行100年3月18日100宜字第00085號
    函、交通部公路總局臺北區監理所宜蘭監理站100年3月22日
    北監一字第1000001934號函及聲請人97、98年度財產所得調
    件明細表在卷可參。惟97年份出產之兩部汽車，皆已設定動
    產抵押權予福灣企業股份有限公司（下稱福灣公司），此有
    福灣公司出具之附條件買賣合約書及前述交通部公路總局臺
    北區監理所宜蘭監理站函文所檢附之車籍資料有動產擔保之
    登記可資參照，故福灣公司得優先就該兩部車輛行使別除權
    ，如有剩餘始屬破產財團之範圍。而就85年份出產之汽車按
    行政院頒佈之固定資產耐用年數表、固定資產折舊率表所示
    ，汽車之耐用年數為5年，車牌號碼T8-4573號之汽車已逾耐
    用年數5 年，剩餘價值顯屬有限。另本院依照聲請人陳報之
    債務人清冊函查各債務人，經審核後各債務人共積欠聲請人
    總債權金額為2,728,126 元，此有聲請人及各債務人分別提
    出之支付命令、確定證明書及相關函覆在卷可稽。是聲請人
    之資產及對於債務人之債權合計僅有2,728,192 元及殘值有
    限之車牌號碼T8-4573 之汽車乙部而已，顯已不足清償上開
    稅捐債權3,318,684元（滯納利息另計）。
四、綜上，聲請人之財產顯已不足清償所積欠應優先清償之稅捐
    債權，倘宣告破產，須先支付破產財團之管理、變價及分配
    所生之費用等財團費用，將使破產財團財產更形減少，徒使
    稅捐債權減少分配，實無宣告破產之實益，依首揭說明，本
    件聲請宣告破產與破產制度之本旨不符，自無理由，應予駁
    回。
五、依破產法第5 條，民事訴訟法第95條、第78條，裁定如主文
    。
中    華    民    國   100    年    3     月    31    日
                  臺灣宜蘭地方法院民事庭
                          法  官  林俊廷
以上正本係照原本作成。
如對本裁定抗告須於裁定送達後10日內向本院提出抗告狀，並繳
納抗告費新臺幣1,000元。
中    華    民    國   100    年    3     月    31    日
                          書記官  許麗汝